臺灣屏東地方法院刑事判決　　　　　 110年度交簡上字第80號
上　訴　人
即　被　告　蔡明進


上列上訴人即被告因過失傷害案件，不服本院中華民國110 年6
月21日110 年度交簡字第1136號第一審刑事簡易判決（起訴案號
：110 年度偵字第167 號），提起上訴，本院管轄之第二審合議
庭判決如下：
    主      文
上訴駁回。
蔡明進緩刑貳年。
    事實及理由
一、第二審判決書，得引用第一審判決書所記載之事實、證據及
    理由，對案情重要事項第一審未予論述，或於第二審提出有
    利於被告之證據或辯解不予採納者，應補充記載其理由。刑
    事訴訟法第373 條定有明文。又對於簡易判決有不服者，得
    上訴於管轄之第二審地方法院合議庭，並準用第三編第一章
    及第二章除第361 條以外之規定，觀之刑事訴訟法第455 條
    之1 第1 項、第3 項亦明。
二、兒童及少年福利與權益保障法所稱兒童及少年，指未滿18歲
    之人；所稱兒童，指未滿12歲之人；所稱少年，指12歲以上
    未滿18歲之人。司法機關所製作必須公開之文書，不得揭露
    足以識別為刑事案件之當事人或被害人之兒童及少年身分之
    資訊，觀之兒童及少年福利與權益保障法第2 條、第69條第
    1 、2 項規定即明。本件告訴人廖○○、張○○（年籍詳卷
    ，下合稱告訴人）均為12歲以上未滿18歲之少年，故若於判
    決書中記載前揭告訴人之真實姓名年籍，即有揭露前揭告訴
    人身分之虞，依上開規定，本判決自不得揭露上開資訊。
三、本案經本院合議庭審理結果，認原審以上訴人即被告蔡明進
    （下稱被告）係犯刑法第284 條前段之過失傷害罪，並認被
    告前揭犯行係以一行為同時致告訴人受有傷害，為想像競合
    犯，且被告係對於未發覺之罪自首而接受裁判，遂引用刑事
    訴訟法第449 條第2 、3 項、第454 條第1 項，刑法第284
    條前段、第55條、第62條前段、第41條第1 項前段，刑法施
    行法第1 條之1 第1 項等規定，逕以簡易判決處刑，判處被
    告有期徒刑3 月，並諭知以新臺幣（下同）1,000 元折算1
    日之易科罰金折算標準。除證據部分補充被告於本院審理時
    之自白，並引用本院第一審刑事簡易判決書記載之犯罪事實
    、證據及理由（如附件），另補充論述證據能力、駁回上訴
    及宣告緩刑之理由。
四、檢察官、被告於本院上訴審就本判決所引用之傳聞證據，均
    同意有證據能力，本院認此等傳聞證據之取得均具備合法性
    、任意性，且該等證據之內容與本件待證事實均具有關聯性
    ，合於一般證據之採證基本條件，以該等證據作為本案認定
    犯罪事實之證據，均屬適當，依刑事訴訟法第159 條之5 第
    1 項規定，皆有證據能力。
五、駁回上訴之理由：
  ㈠被告上訴意旨略以：被告已與告訴人調解成立，告訴人均願
    原諒被告並已撤回其等之告訴，請審酌上情從輕發落並宣告
    緩刑等語。
  ㈡量刑係法院就繫屬個案犯罪之整體評價，為事實審法院得依
    職權自由裁量之事項。量刑判斷當否之準據，應就判決之整
    體觀察為綜合考量，不可摭拾其中片段，遽予評斷。即就個
    案量刑審酌之情狀為整體綜合之觀察，苟係以行為人之責任
    為基礎，並已斟酌刑法第57條各款所列情狀，基於刑罰目的
    性之考量、刑事政策之取向，以及行為人刑罰感應力之衡量
    等因素為之觀察，倘其刑之量定並未逾越公平正義之精神，
    客觀上亦不生量刑畸重之裁量權濫用，自不得任意指摘為違
    法。又在同一犯罪事實與情節，如別無其他加重或減輕之原
    因，下級審法院量定之刑，亦無過重或失輕之不當情形，則
    上級審法院對下級審法院之職權行使，原則上應予尊重（最
    高法院85年度台上字第2446號判決、106 年度台上字第1930
    號判決意旨參照）。
  ㈢原審經審理結果，認被告犯罪事證明確，並認被告係犯刑法
    284 條前段之過失傷害罪，該罪之法定刑為「一年以下有期
    徒刑、拘役或十萬元以下罰金」，原審在前揭法定刑範圍內
    為刑之量定，自屬適法，原審復因被告係對未發覺之罪自首
    而接受裁判，依刑法第62條前段規定減輕其刑，並審酌被告
    駕駛動力交通工具參與道路交通，本應小心謹慎以維自身及
    他人之安全，竟未注意上揭行車義務，致告訴人受有如附件
    刑事簡易判決書所載之傷害，所為實屬不該，惟念被告犯後
    坦承犯行，堪認非無悔意，兼衡被告無刑事前科紀錄之素行
    、違反注意義務之情節與程度、造成告訴人傷勢之程度、自
    陳之學、經歷及家庭生活等語之智識程度及生活狀況，暨告
    訴人廖○○就本案交通事故之生成同有過失等一切情狀，判
    處前開刑罰及諭知易科罰金之折算標準。經核原審以前開等
    情及刑法第57條所列各款情形，為其量刑責任之基礎，已兼
    顧相關有利與不利之科刑資料，詳予審酌並具體說明量刑之
    理由，要無逾越法定刑度，或濫用自由裁量權限之違法或罪
    刑顯不相當之處，罰當其罪，要無逾越法定刑度，或濫用自
    由裁量權限之違法或罪刑顯不相當之處。被告上訴意旨所指
    其已與被害人調解成立等語，業經被告提出被害人出具之刑
    事撤回告訴狀、屏東縣林邊鄉調解委員會調解書等件為據，
    並經本院調取屏東縣林邊鄉調解委員會110 刑調字第30號車
    禍傷害糾紛案件全卷核閱無訛，有屏東縣林邊鄉公所民國
    110 年8 月25日林鄉社字第11030895700 號函暨檢送之前揭
    調解案件卷宗存卷可按，是被告上訴所稱，確有其事，實值
    肯定，然被告與告訴人和解與否，並非法定刑之加減事由，
    雖可為資為量刑參考，然非量刑唯一依據，就此和解事由與
    原審量刑所據前揭理由為整體綜合觀察，尚難認原審就本案
    犯罪事實與情節量處之刑，有何明顯過重或失輕之不當，基
    於科刑安定性之考量，本院對原審之量刑決定，即應予尊重
    ，仍予維持。準此，被告以上開理由請求再予輕判，尚無理
    由，應予駁回。
  ㈣綜上，原審認事用法並無不當，量刑亦屬妥適，被告上訴意
    旨仍執前詞，對於原審量刑職權之適法行使指摘欠當，並無
    理由，應予駁回。
六、被告未曾因故意犯罪受有期徒刑以上刑之宣告乙情，有臺灣
    高等法院被告前案紀錄表在卷可按，本院考量被告因一時疏
    忽，致罹刑典，且犯罪後知所為非是，勇於面對、坦承犯罪
    ，顯見被告尚知自省，並酌被告已與被害人調解成立乙節，
    業如前述，又衡本案屬偶然犯罪，被告再犯之機率不高，堪
    認被告歷此偵、審經過及科刑教訓，應能知所警惕，信無再
    犯之虞，本院因認其所受刑之宣告以暫不執行為適當，爰依
    刑法第74條第1 項第1 款之規定，併宣告緩刑2 年，以啟自
    新。
據上論斷，應依刑事訴訟法第455 條之1 第1 項、第3 項、第36
8 條、第373 條，刑法第74條第1 項第1 款，判決如主文。
本案經檢察官陳怡利、黃莉紜提起公訴，檢察官楊士逸到庭執行
職務。
中    華    民    國   110    年    11    月     1    日
　
                  刑事第四庭  審判長法  官  黃柏霖
                                    法  官  李宛臻
                                    法  官  錢毓華
不得上訴。
中    華    民    國   110    年    11    月    1     日
                                    書記官  曾文玲
　
附錄本案論罪科刑法條：刑法第284 條前段。
因過失傷害人者，處一年以下有期徒刑、拘役或十萬元以下罰金
；致重傷者，處三年以下有期徒刑、拘役或三十萬元以下罰金。
––––––––––––––––––––––––––––
臺灣屏東地方法院刑事簡易判決       110年度交簡字第1136號
公  訴  人  臺灣屏東地方檢察署檢察官
被      告  蔡明進
上列被告因過失傷害案件，經檢察官提起公訴（110 年度偵字第
167 號），因被告於準備程序中自白犯罪，本院認宜以簡易判決
處刑（原案號：110 年度交易字第51號），爰不經通常審判程序
，逕以簡易判決處刑如下：
    主      文
蔡明進犯過失傷害罪，處有期徒刑參月，如易科罰金，以新臺幣
壹仟元折算壹日。
    事實及理由
一、蔡明進考領有普通小型車駕駛執照，其於民國109 年3 月4
    日21時24分許，駕駛車牌號碼000-0000號自用小客車，沿屏
    東縣東港鎮興和路由東往西方向行駛，途經該路段與三西和
    產業道路設有行車管制號誌之交岔路口時，本應注意汽車行
    駛至交岔路口，轉彎車應讓直行車先行，而依當時天候晴、
    夜間有照明、柏油路面、乾燥、無缺陷、無障礙物且視距良
    好，於客觀上並無不能注意之情事，詎蔡明進竟疏未注意讓
    直行車先行即貿然左轉彎，適有廖○宜（92年12月生，真實
    姓名年籍資料詳卷，案發時為未滿18歲之少年）騎乘車牌號
    碼000-0000號普通重型機車搭載張○婷（93年8 月生，真實
    姓名年籍資料詳卷，案發時為未滿18歲之少年）沿興和路由
    西往東方向行駛行經該處，亦疏未注意車前狀況，並隨時採
    取必要之安全措施而貿然前行，2 車因而發生碰撞，致廖○
    宜受有頭部外傷合併蜘蛛網膜下出血、瀰漫性軸突神經損傷
    、右側股骨骨折、牙齒斷裂、臉部撕裂傷、右膝撕裂傷、右
    髕骨骨折等傷害，張○婷則受有右側股骨中段骨折、右側第
    五掌骨骨折、右膝撕裂傷約10.5公分、右下肢多處擦挫傷、
    左手肘擦挫傷、右前臂挫傷、右小腿及右足擦傷等傷害。蔡
    明進於肇事後，留在案發現場，對於未發覺之犯罪，主動向
    據報前往處理之員警告知其係肇事者，進而接受本院裁判。
二、上揭犯罪事實，業據被告於警詢、偵查及本院審理中坦承不
    諱，核與證人即告訴人廖○宜、張○婷於警詢及偵查中證述
    情節相符，並有道路交通事故現場圖、屏東縣政府警察局東
    港分局交通分隊道路交通事故當事人登記聯單、屏東縣政府
    警察局道路交通事故初步分析研判表、安泰醫療社團法人安
    泰醫院普通（乙種）診斷證明書、衛生福利部恆春旅遊醫院
    診斷證明書、輔英科技大學附設醫院診斷書、國仁醫院診斷
    證明書、道路交通事故現場圖、道路交通事故調查報告表㈠
    、㈡、公路監理電子閘門- 車號查詢AZU-2223號之汽車車籍
    結果、公路監理電子閘門- 車號查詢MWN-8568號之機車車籍
    結果及道路交通事故照片等件在卷可稽，足認被告前揭任意
    性自白與事實相符，洵堪採為論罪科刑之依據。
三、按汽車行駛至交岔路口，轉彎車應讓直行車先行，道路交通
    安全規則第102 條第1 項第7 款規定甚明。查被告駕車行駛
    於道路上，本應遵守上開規定，且其領有普通小型車之駕駛
    執照，有證號查詢汽車駕駛人資料1 紙附卷可稽，就此自不
    得諉為不知。而依當時天候晴、夜間有照明、柏油路面、乾
    燥、無缺陷、無障礙物且視距良好等情，有上開道路交通事
    故調查表㈠在卷足憑，是客觀上並無不能注意之情事，被告
    如能依規定為前開注意，當可避免本件車禍之發生，詎其未
    讓直行之告訴人先行即貿然左轉彎，2 車因而發生碰撞，被
    告之駕駛行為顯有過失甚明。而本件車禍經送交通部公路總
    局高雄區監理所屏澎區車輛行車事故鑑定會鑑定結果，同認
    「一、蔡明進駕駛自用小客車，行經行車管制號誌交岔路口
    ，左轉彎車未讓直行車先行，為肇事主因。二、廖○宜駕駛
    普通重型機車，行經行車管制號誌交岔路口，未注意車前狀
    況，並未隨時採取必要之安全措施，為肇事次因。」，此有
    該所109 年12月4 日高監鑑字第1090241368號函暨所附屏澎
    區0000000 案鑑定意見書1 份附卷為佐，亦可資參照。至告
    訴人廖○宜就本件車禍之發生，雖亦有「未注意車前狀況，
    並隨時採取必要之安全措施」之過失，此有前開鑑定意見書
    附卷可憑，足認其就本件事故之發生同有過失，惟此尚無礙
    被告前開過失行為之成立，僅屬被告於本件過失傷害犯行之
    量刑輕重依據之一。綜上所述，本件事證明確，被告犯行洵
    堪認定，應依法論科。
四、論罪科刑：
  ㈠核被告所為，係犯刑法第284 條前段之過失傷害罪。被告以
    同一過失之行為，同時造成告訴人2 人受有前揭傷害，而侵
    害2 個身體法益，觸犯2 個過失傷害罪，為想像競合犯，依
    法應從一重處斷。
  ㈡又被告於肇事後，在有偵查犯罪職權之機關或公務員發覺前
    ，留在現場並向據報到場處理之員警坦承為肇事者等情，有
    屏東縣政府警察局道路交通事故肇事人自首情形紀錄表2 份
    附卷可考（見他卷第171 、173 頁），堪認符合自首之要件
    ，爰依刑法第62條前段規定，減輕其刑。
  ㈢爰以行為人責任為基礎，審酌被告駕駛動力交通工具參與道
    路交通，本應小心謹慎以維自身及他人之安全，竟未注意上
    揭行車義務，致告訴人2 人受有前揭傷害，所為實屬不該，
    惟念其犯後坦承犯行，堪認非無悔意，且被告雖有意願與告
    訴人2 人和解，惟因賠償金額未達成共識，致未能成立和解
    ，而被告已先行給付新臺幣（下同）5 萬元予告訴人廖○宜
    ，業據被告陳述在卷（見本院卷第40頁），兼衡被告無刑事
    前科紀錄之素行（參見卷附臺灣高等法院被告前案紀錄表）
    、違反注意義務之情節與程度、造成告訴人2 人傷勢之程度
    、自陳學歷為專科畢業、現職為直排輪教練、每月收入約3
    萬餘元、已婚、有3 名未成年子女之家庭生活狀況（見本院
    卷第41頁）暨告訴人廖○宜亦有前開過失行為等一切情狀，
    量處如主文所示之刑，並諭知易科罰金之折算標準。
五、依刑事訴訟法第449 條第2 項、第3 項、第454 條第1 項，
    刑法第284 條前段、第55條、第62條前段、第41條第1 項前
    段，刑法施行法第1 條之1 第1 項，逕以簡易判決處刑如主
    文。
六、如不服本判決，得自收受本判決書送達之日起20日內，向本
    院提出上訴書狀。
中    華    民    國   110    年    6     月    21    日
                  簡易庭      法  官  曾思薇
以上正本證明與原本無異。
如不服本件判決，得於判決書送達之日起20日內，以書狀敍述理
由(須附繕本)，向本庭提出上訴。
中    華    民    國   110    年    6     月    21    日
                              書記官  許丹瑜
附錄本件論罪科刑法條：
中華民國刑法第284條
因過失傷害人者，處 1 年以下有期徒刑、拘役或 10 萬元以下
罰金；致重傷者，處 3 年以下有期徒刑、拘役或 30 萬元以下
罰金。